【裁判字號】    91,交易緝,3
【裁判日期】    920410
【裁判案由】    過失致死
【裁判全文】
臺灣士林地方法院刑事判決                          九十一年度交易緝字第三號
    公  訴  人  臺灣士林地方法院檢察署檢察官
    被      告  庚○○
右列被告因過失致死案件，經檢察官提起公訴（八十九年度偵字第三一二一號），暨
函請併案審理（八十九年度偵字第六九一○號、第八一九一號），本院判決如左：
    主  文
庚○○因過失致人於死，累犯，處有期徒刑壹年。
    事  實
一、庚○○前曾於民國八十四年間因傷害案件，經臺灣高等法院高雄分院以八十五年
    度上訴字第一○八三號判處有期徒刑八月確定；又於八十五年間因違反槍砲彈藥
    刀械管制條例，經臺灣高雄地方法院以八十五年度訴字第九○○號判處有期徒刑
    一年四月確定；復於同年間，因逃亡案件，經海軍第一軍區以八十五年軍法字第
    一二○號判處有期徒刑一年六月確定，嗣經臺灣高等法院高雄分院以八十六年度
    聲字第三一六號裁定上述三罪應執行有期徒刑三年二月，於八十七年五月十四日
    假釋出獄，刑期至八十八年三月八日縮刑期滿，以已執行論。詎其仍不知悔改，
    於八十九年三月二日凌晨零時三十分許，在臺北縣淡水鎮竹圍地區某處，與戊○○、黃鐘賢等人一同飲酒，迨同日凌晨二時三十分許，庚○○明知自己未領有駕
    駛執照不得駕車且酒後（未經測定呼氣酒精濃度）不宜開車，以免影響公眾安全
    ，竟仍貿然駕駛其胞兄楊世旭向郭永裕所承租之車牌號碼ＹＷ—五三九一號自小
    客車，搭載戊○○、黃鐘賢，沿臺北市○○路由西向東方向行駛，途經大度路、
    立德路口時，本應注意車前狀況，並隨時採取必要之安全措施，以避免危險之發
    生，及在有號誌之交叉路口，遇紅燈應依車道連貫暫停，而依當時情形雖係夜間
    、雨天，但有照明，且柏油路面平直無障礙物或其他缺陷、視距良好，而其智識
    、能力亦無不能注意之情事，詎竟疏未注意車前狀況及紅燈號誌，適有乙○○所
    駕駛車牌號碼Ｕ四—九○五號營小客車，搭載黃順意、李林麗華、劉明宗、施秀
    寶等乘客，正在路口第二快車道停等紅燈，逕自內側車道闖越紅燈行駛、未注意
    車前狀況，自後撞上前開營小客車，致該車駕駛乙○○受有頭部外傷之傷害（業
    據撤回告訴）及左後座乘客施秀寶當場昏迷受有身體多處外傷，經送醫急救無效
    ，延至同日上午六時五分許，仍因失血性休克不治死亡。而戊○○（業經本院以
    九十一年度交易字第一九九號判處有期徒刑三月確定）明知係庚○○駕車肇事，
    竟在警員赴現場處理時，向承辦警員佯稱肇事之車牌號碼ＹＷ—五三九一號自小
    客車係由不詳姓名年籍綽號「阿德」之男子所駕駛，誤導承辦警員偵辦方向，遂
    讓庚○○先行離去，而使庚○○隱避，嗣經黃鐘賢、林世旭到案說明後，始查悉
    上情。
二、案經臺北市政府警察局北投分局報請相驗檢舉後由施秀寶之子丁○○、丙○○及
    乙○○訴請臺灣士林地方法院檢察署檢察官偵查起訴暨移請併案審理。
    理  由
一、訊據被告庚○○對於上開時地無照駕駛車牌號碼ＹＷ—五三九一號自小客車，闖
    越紅燈、未注意車前狀況，自後撞上乙○○所駕駛車牌號碼Ｕ四—九○五號營小
    客車，致乘客施秀寶因失血性休克不治死亡之事實，坦承不諱，核與告訴人乙○○於警訊、偵審中指訴情節相符，並經證人即上述營小客車乘客黃順意、李林麗
    華、劉明宗及證人即被告兄長楊世旭於警偵訊時、證人黃鐘賢、林建清於警訊、
    偵審中及警員蕭文隆、王捷於偵查中證述屬實，且有警製道路交通事故調查報
    告表，談話紀錄表等附卷可稽，而被害人施秀寶確因本件車禍受有身體多處外傷
    ，延至同日上午六時五分許，因失血性休克不治死亡，業經臺灣士林地方法院檢
    察署檢察官督同法醫師相驗屬實，製有勘驗筆錄、相驗屍體證明書、驗斷書等在
    卷可憑，被告自白與事實相符，足堪採信。
二、按汽車駕駛人未領有駕駛執照者不得駕車；汽車行駛時，駕駛人應注意車前狀況
    ，並隨時採取必要之安全措施；汽車行駛至有號誌之交岔路口，遇紅燈應依車道
    連貫暫停，道路交通管理處罰條例第二十一條第一項第一款、道路交通安全規則
    第九十四條第三項、第一百零二條第一項第十一款分別定有明文。被告行車自應
    注意上述規定，而依當時情形雖係夜間、雨天，但有照明，且柏油路面平直無障
    礙物或其他缺陷、視距良好，而其智識、能力亦無不能注意之情事，詎竟疏未注
    意車前狀況及紅燈號誌，致肇本件車禍，致人死亡，被告之過失行為與被害人施
    秀寶死亡間，具有相當因果關係，被告所犯過失致死罪事證明確，其犯行堪以認
    定，應依法論科。
三、核被告所為，係犯刑法第二百七十六條第一項之過失致人於死罪。按道路交通管
    理處罰條例第八十六條第一項規定，汽車駕駛人，無駕駛執照駕車、酒醉駕車、
    吸食毒品或迷幻藥駕車、行駛人行道或行經行人穿越道不依規定讓行人優先通行
    ，因而致人受傷或死亡，依法應負刑事責任者，加重其刑至二分之一。被告無駕
    駛執照駕車，因而致人死亡，另應依上開規定加重其刑。至被告否認飲酒後開車
    乙事，證人己○○、戊○○復附合其供詞，訛稱當日三人均無飲酒（參見本院九
    十二年三月二十七日審理筆錄）云云，然證人戊○○於警訊時即供承：「我於今
    （○二）日凌晨零時三十分左右，在淡水鎮竹圍與庚○○、黃鐘賢、阿德等人一
    起喝酒，‧‧‧」、（見偵查卷第十七頁反面）等語，本院訊問時亦稱：「我當
    時有喝酒，因為我們去給人家請客，‧‧‧」（參見本院八十九年度交易字第一
    九九號卷第一二○頁九十年一月二日審理筆錄）等語；證人黃鐘賢於警訊時亦供
    稱：「‧‧‧我們三人（按指庚○○、戊○○、黃鐘賢）喝酒，‧‧‧」（見偵
    查卷第二十一頁反面）等語，足見被告庚○○及證人己○○、戊○○飾詞否認有
    飲酒，顯不可採，惟按汽車駕駛人飲用酒類或其他類似物後其吐氣所含酒精濃度
    超過每公升○‧二五毫克或血液中酒精濃度超過百分之○‧○五以上者，不得駕
    車，道路交通安全規則第一百十四條第二款定有明文，經查被告庚○○飲酒後駕
    車，並未經測試其酒精濃度，無法證實有無超過上開標準，故不得依道路交通管
    理處罰條例第八十六條第一項規定加重其刑，附此敘明。被告前有事實欄所列前
    案經判處有期徒刑及執行完畢情形，此有臺灣高等法院被告全國刑案紀錄表、臺
    灣高等法院檢察署刑案紀錄簡覆表、刑案資料作業個別查詢報表各一份在卷可按
    ，其前受有期徒刑執行完畢，於五年以內再犯本件最重本刑為有期徒刑以上之罪
    ，為累犯，應依刑法第四十七條之規定加重其刑，並遞加重之。爰審酌被告素行
    不良，其無駕駛執照擅自駕駛自小客車，罔顧交通安全，對道路用路人所生之危
    害程度非輕、犯罪所生致人於死之損害、犯罪後坦承犯行，深知悔悟之態度，惟
    迄今尚未與被害人家屬達成民事和解等一切情狀，量處如主文所示之刑，以示懲
    儆。
四、公訴意旨另以被告因本件車禍肇致乙○○受傷部分，係觸犯刑法第二百八十四條
    第一項之過失傷害罪（此部分犯行雖未經起訴，然與已起訴部分有想像競合犯之
    裁判上一罪關係，為起訴效力所及，本院應併予審理）。惟按告訴乃論之罪，告
    訴人於第一審辯論終結前得撤回其告訴。又告訴經撤回者，應諭知不受理之判決
    ，刑事訴訟法第二百三十八條第一項、第三百零三條第三款分別定有明文。查刑
    法第二百八十四第一項之過失傷害罪依同法第二百八十七條前段規定須告訴乃論
    ，茲據告訴人乙○○於本院審理中撤回告訴，揆諸上述說明意旨，本應依刑事訴
    訟法第三百零三條第三款之規定諭知不受理，惟公訴意旨認此部分與前開有罪部
    分有想像競合之裁判上一罪關係，爰不另為不受理之諭知，附此敘明。
五、至臺灣士林地方法院檢察署八十九年八月十日甲○宏八九偵六九一○字第六四一
    九號函，檢送該署八十九年度偵字第六九一○號被告庚○○過失傷害案卷一宗及
    同署八十九年九月十六日甲○會八九偵八一九一字第七三九二號函，檢送該署八
    十九年度偵字第八一九一號被告庚○○過失致死案卷一宗，請求併案審理，經查
    該併案部分與本件公訴人起訴之事實或完全相同或具有想像競合犯之裁判上一罪
    關係，本院業予併案審理，附此敘明。
據上論斷，應依刑事訴訟法第二百九十九條第一項前段，刑法第二百七十六條第一項
、第四十七條，道路交通管理處罰條例第八十六條第一項，罰金罰鍰提高標準條例第
一條前段，判決如主文。
本案經檢察官簡靜玉到庭執行職務
中      華      民      國    九十二    年      四      月      十      日
                                    臺灣士林地方法院刑事第二庭
                                        法  官  李  昆  霖
右正本證明與原本無異。
如不服本判決，應於判決送達後十日內，向本院提出上訴狀。
                                        書記官  李  佩  真
中      華      民      國    九十二    年      四      月     十五     日
刑法第二百七十六條第一項：
  因過失致人於死者，處二年以下有期徒刑、拘役或二千元以下罰金。


司法院資訊處製作；財團法人民間司法改革基金會備份。
